臺灣高等法院高雄分院刑事判決　　　　　　　　　九十一年度上訴字第一一六二號
　　上　訴　人
　　即　被　告　丙○○
　　指定辯護人　本院公設辯護人　李佩娟
右上訴人因強盜等案件，不服台灣高雄甲方法院八十九年度訴緝字第七一號中華民國
九十一年五月三十一日第一審判決（起訴案號：台灣高雄甲方法院檢察署八十七年度
偵字第二五六一號），提起上訴，本院判決如左：
    主  文
原判決撤銷。
丙○○意圖為自己不法之所有，結夥三人以上，攜帶兇器，以強暴至使不能抗拒，而
取他人之物，累犯，處有期徒刑柒年陸月。
    事  實
一、丙○○於民國七十九年間因違反懲治盜匪條例罪，經法院判處有期徒刑三年九月
    確定，並於八十二年八月五日執行完畢，復於八十五年間因違反肅清煙毒條例，
    經法院判處有期徒刑三年四月確定，未到案執行，經台灣高雄甲方法院檢察署於
    八十六年三月三十一日發布通緝在案，猶不知悔改，於八十六年十一月三日（公
    訴人誤載為十二月三日）下午十八時許（日間），與不詳姓名成年男子一人及成
    年女子一人，共同基於意圖為自己不法所有之犯意聯絡，結夥三人攜帶共有之膠
    帶、絲襪、電擊棒等作案工具，至高雄市新興區○○○路五十七號十樓之十三乙
    ○○住處，由丙○○佯稱推銷物品，誆騙乙○○開門後，三人旋即無故侵入乙○
    ○住宅內（侵入住宅部分未據告訴），共同持膠帶、絲襪貼住乙○○之眼睛及嘴
    巴，綁住乙○○雙手、雙腳，將其綑綁在床上，至使乙○○不能抗拒後，搜索其
    室內財物，並在事務桌抽屜內、皮包內搜出乙○○所有詳如附表所示編號一、二
    之提款卡二張（公訴人誤載為上海儲蓄商業銀行（下稱上海銀行）提款卡一張）
    ，逼問乙○○上開提款卡密碼後，由該不詳姓名男子留下看守乙○○，並持電擊
    棒及針，電、刺乙○○，致乙○○右髖部留下二根針頭，三人並共同基於意圖為
    自己不法之所有，利用強盜所得之提款卡盜領存款之概括犯意聯絡，推由丙○○
    及該不詳姓名女子持乙○○之上開提款卡，至高雄市○○○路與中正三路口之上
    海銀行自動提款櫃員機，由丙○○以輸入乙○○所設定之提款卡密碼之不正方法
    ，於同日十八時十九分至二十分許，先使用附表編號一提款卡，接續提領新台幣
    （下同）一萬元二次，但因密碼錯誤無法提領，故再打電話回乙○○處所詢問正
    確密碼後，連續於同日十八時二十三分至二十五分許，使用附表編號二金融卡接
    續提領四次，分別為一千元、一萬元（因存款不足提領失敗）、三千元、三千元
    ，得款七千元，又於同日十八時五十分至五十五分許，接續使用編號一提款卡，
    再提領五次，分別為三千元、二萬元、二萬元、二萬元、二萬元，得款八萬三千
    元，合計盜領九萬元得手。隨後丙○○及該不詳姓名女子再回到乙○○住處，於
    同日晚上十一時許，由該不詳姓名男子持一成分不明之藥水，命乙○○飲用後，
    取走如附表編號一、二所示提款卡二張及編號一、二、三所示存摺三本，及彰化
    商業銀行（下稱彰化銀行）空白支票一本（十二張）、手錶、戒指、照相機、撲
    滿各一個等財物離去，乙○○於丙○○等人離去後自行掙脫，於同日晚上十一時
    三十分許向大樓管理員朱貴堂求救，經朱貴堂報警處理。嗣因丙○○提款時，經
    上開上海銀行提款機設置之監視器攝影，為警循線查獲。
二、案經高雄市政府警察局刑警大隊移送臺灣高雄甲方法院檢察署檢察官偵查起訴。
    理  由
一、訊據上訴人即被告丙○○坦承於前開時甲持被害人乙○○所有之提款卡提款並遭
    監視器攝影留存等情不諱，惟矢口否認有何強盜及詐欺犯行，辯稱：提款卡是世
    界舞廳的小姐「雪兒」交給我的，當天她在九龍卡拉ＯＫ店打電話給我，約我在
    復興路與中正路附近見面，說要幫我介紹工作，當時有一個經紀公司的小姐在旁
    邊，經紀公司的小姐說要繳一萬元保證金，我沒有帶錢，「雪兒」就拿提款卡叫
    我去領錢，第一次沒有領到錢，第二次領一千元，我說我不會領，「雪兒」就自
    己去領，實際提領金額我不確定，至於被害人家中打給我的呼叫器通聯紀錄，可
    能是「雪兒」故意陷害我的云云。經查：
(一)右揭事實，業據被害人乙○○於警訊指述綦詳，核與證人即大樓管理員朱貴堂於
    警訊中證述：八十六年十一月三日晚間十一時三十分許，因大樓住戶乙○○被人
    綑綁在十樓，我打一一○報警，乙○○嘴巴被膠帶粘住，雙手被反綁在背後等情
    相符（原審訴緝字卷第二０二頁），而被害人於案發後確實受有傷害，亦經原審
    向高雄醫學大學附設中和紀念醫院函查，據回覆稱：「病患乙○○於八十六年十
    一月四日凌晨零點二十二分至本院急診室就診，根據當班主治醫師孔醫師病歷記
    載，該病患到院意識清楚，身上無明顯電擊痕跡，右髖部插有二支針頭。」等語
    ，有該醫院九十年十二月二十八日（九十）高醫附祕字第三四二○號函附卷可參
    （原審訴緝字卷第五三頁）。
(二)被害人所有附表編號一提款卡，於八十六年十一月三日十八時十九分三十五秒至
    十八時二十分三十五秒間，先後曾二次提領一萬元，但因密碼錯誤提領失敗，附
    表編號二提款卡於同日十八時二十三分零四秒先提領一千元，於二十三分三十五
    秒再提領一萬元，因存款不足提領失敗，嗣於十八時二十四分三十六秒、十八時
    三十五分四十四秒間再連續提領二次各三千元，之後附表編號一提款卡，於同日
    十八時五十分五十八秒至十八時五十五分二十九秒，連續提領五次金額分別為：
    三千元、二萬元、二萬元、二萬元、二萬元，隨後又提領二次二萬元，但因超過
    提款卡一日提領最高限額而均提領失敗，有上開提領資料一份在卷可稽（原審訴
    緝字卷第二０四至二０九頁）。又原審向上開該銀行函查結果：附表編號一部分
    ，於八十六年十一月四日跨行提領五次：金額各為三千零七元、二萬零七元、二
    萬零七元、二萬零七元、二萬零七元；附表編號二部分：於八十六年十一月四日
    提領三次，金額各為一千零七元、三千零七元、三千零七元（上述提領金額，七
    元部分為手續費。又盜領時間為八十六年十一月三日晚上下班時間，交易生效日
    為翌日即同年月四日）。有大安銀行高雄分行九十年十二月二十八日（九十）大
    安高字第○三一號函附存摺對帳明細資料、彰化商業銀行大順分行九十一年一月
    十日彰大順字第０八一號函附往來明細資料各一份（原審訴緝字卷第二二八至二
    三一頁）在卷足參。足證被害人在案發時間內遭以金融卡提領方式盜領九萬元，
    且遭盜領之附表編號一、二所示提款卡及存摺，被害人於案發翌日即八十六年十
    一月四日辦理掛失，編號三之存摺，亦於八十六年十一月八日辦理掛失，有上開
    大安銀行、彰化銀行函及彰化銀行鳳山分行九十年十二月二十一日彰鳳山字第二
    五七九號函（原審訴緝字卷第二二四頁）在卷可佐。此外，復有八十六年十一月
    四日拍攝之被害人住處現場照片二十二張在卷足參（原審訴緝字卷第一八一至一
    九一頁）。足見被害人指訴遭人強盜財物等情，顯非虛構。
(三)被告於案發時之八十六年十一月三日十八時二十五分五十秒、二十六分零二秒、
    二十六分零三秒，連續使用被害人之金融卡於上開復興二路與中正三路口之上海
    銀行自動櫃員機提領現金之事實，為被告所自承，並有被告於該銀行櫃員機提領
    現金遭監視器拍攝之照片三張可證（卷外資料袋）。又警方查對被害人家中電話
    （○七）0000000號之通聯紀錄，發現案發時間內之八十六年十一月三日
    二十一時五十九分，被害人家中電話，有撥號至000000000號呼叫器，
    此有通聯紀錄一份在卷足參（警卷）。而該呼叫器為被告之姐張麗萍所有，該段
    時間內均為被告使用等情，為被告所自承（本院卷第四六頁），並有該呼叫器租
    用人年籍資料在卷可參（警卷）。案發當時被害人之行動已遭控制，該通電話應
    係留守在被害人住處之不詳姓名男子所撥打，可見被告與在被害人家中強盜之歹
    徒間有所聯絡。被告於案發時間內持有被害人提款卡並持以提領現款，且提領過
    程中，有密碼錯誤、換金融卡提款、提領金額逾存款額度等異於常情之舉，且於
    被害人遭強盜期間內，與在被害人住處之歹徒有電話聯繫，足證被告與在被害人
    住處強盜之歹徒間有犯意聯絡及行為分擔，至為明灼。被告雖以前揭情詞置辯，
    惟被告始終無法供出「雪兒」之真實姓名年籍資料供本院查證，是否確有「雪兒
    」其人，顯有可疑，況被告辯稱：我先提領一萬元，領不到後去找「雪兒」，在
    「雪兒」教導後，提領一千元成功，後來將提款卡還給「雪兒」提領云云，核與
    前述提領過程不符。益證被告所辯：「雪兒」將金融卡交給我去提領云云，殊無
    可信。
(四)被害人另指訴：該不詳姓名男子離去前，要我飲下安眠藥云云，惟經上開高雄醫
    學大學附設中和紀念醫院函覆：「因病患到院意識清楚且當時未檢驗血液之安眠
    藥物濃度，是以在沒有檢驗數據及臨床症狀支持下，並無法斷定該病患是否食用
    安眠藥物。」等語，此外，復查無其他證據足以佐證被害人確遭強灌安眠藥，此
    部分尚難遽以認定。又被害人指訴遭強盜之上海銀行提款卡一張，經上海銀行函
    稱：乙○○並無在上海銀行開戶，陳日妹（即被害人之妻）係於八十七年九月三
    日在上海銀行開戶等情，有該行八十九年九月四日八九上營字第三七七號函及九
    十年四月二十七日上高字第○四一號函各一紙附卷足參；另被害人指述遭強盜之
    大安銀行高雄分行000－00－000000－0提款卡及存摺、附表編號三
    帳戶之提款卡，經原審函查結果該二張提款卡皆未經掛失，有大安銀行高雄分行
    八十九年九月十一日（八十九）大安高自第○九九號函、九十年四月二十七日（
    九十）大安高字第○四八號函及存摺對帳明細資料、彰化商業銀行鳳山分行九十
    年十二月二十一日彰鳳山字第二五七九號函附往來明細資料各一份附卷足參（原
    審訴緝字卷第四四、一一八、四六至四八、一０三至一０七、一一八、二二四至
    二二六頁），此部分並無積極證據證明係遭被告強盜，應不予認定。被害人損失
    財物甚多，業如前述，驟遭強盜變故，驚嚇之餘，難免有所誤記，尚難因此即認
    為被害人之指訴全然不可採信。
(五)被害人於警訊中指認被告在上海銀行自動提款機領款時之照片及八十五年在監執
    行之檔案照片後，明確指訴被告即為案發時按門鈴侵入其住處之歹徒，而該二張
    照片均清楚明確，有照片可憑，且被害人於案發時與歹徒面對面接觸，並於案發
    後記憶最鮮明時立即指認照片，被害人應無誤認之虞，其於警訊中指訴被告侵入
    其住處強盜財物，應屬真實可信。雖被害人於原審九十、九十一年間審理中到庭
    證稱：我不記得警訊時如何指認、警訊時我沒有確定是被告、被告沒有進入我住
    處云云，核與其警訊中之指訴不符，應係時間久遠，記憶模糊所致，況被害人於
    原審稱：歹徒說如果我報案，一定找我麻煩，我會害怕等語（原審訴緝字卷第一
    四九頁），因此，被害人面對被告時，指訴應係有所保留，自應以其最接近案發
    時間之警訊筆錄為可採。被告辯稱：未進入被害人住處強盜財物云云，委無可採
    。
(六)被告另辯稱：若我有強盜行為，明知提款機有攝影機錄影，電話有通聯紀錄可查
    ，應不至於在被害人家中撥打電話留下通聯紀錄或不加掩飾即至提款機提款，顯
    係遭「雪兒」陷害云云。惟歹徒作案時未必面面俱到，或係心存僥倖，或係思慮
    欠周，或係事起倉促，均有可能，被告執此辯稱：未參與本件強盜案云云，毫無
    足信。被告聲請傳訊被害人以證明被害人是否認識「雪兒」，本院認事證已明，
    核無必要。綜上所述，被告所辯均無可採。事證明確，被告犯行堪以認定。
二、按懲治盜匪條例已於九十一年一月三十日公布廢止，刑法第三百三十條亦同時修
    正公布，加重強盜罪之法定本刑，修正後之刑法第三百三十條第一項規定為七年
    以上有期徒刑，較諸懲治盜匪條例第五條第一項第一款之無期徒刑或七年以上有
    期徒刑為輕。被告所犯加重強盜罪，行為時有效之懲治盜匪條例及刑法同有處罰
    之規定，因懲治盜匪條例為刑法之特別法，依特別法優於普通法之法律適用原則
    而適用該條例，該條例廢止後，自應回歸適用刑法之相關規定。又懲治盜匪條例
    之廢止及刑法第三百三十條之修正係同時公布，因之，修正前之刑法第三百三十
    條並非中間法，即不生比較適用中間法之問題。就被告所犯之罪而言，該條例雖
    曰廢止，因廢止前後均有刑罰規定，自屬刑法第二條第一項之行為後法律有變更
    ，而非犯罪後之法律已廢止其刑罰。依刑法第二條第一項之規定，自應就被告行
    為時有效之懲治盜匪條例第五條第一項第一款與裁判時之修正後之刑法第三百三
    十條第一項比較適用，從而本件應適用有利於被告之修正後之刑法第三百三十條
    第一項規定論處。又被告強盜被害人所用之電擊棒及針，客觀上對人之身體具危
    險性，可供兇器使用，核被告所為，強盜部分犯係修正後刑法第三百三十條第一
    項結夥三人以上攜帶兇器強盜罪，利用提款機盜領被害人存款部分係犯同法第三
    百三十九條之二利用自動付款設備詐欺取財罪。公訴人認被告係犯懲治盜匪條例
    第五條第一項第一款盜匪及刑法第三百三十九條第一項詐欺取財罪，容有未洽，
    惟基本事實同一，本院自得加以審理並變更起訴法條。被告分別以附表編號一、
    二號所示二家銀行之提款卡各提領多次，應係各基於同一不法所有之犯意所為之
    接續動作，各僅成立一罪。而被告先後二次由自動付款設備取得被害人所有如附
    表編號一、二號二家銀行之存款，時間緊接，反覆為之，所犯係構成要件相同之
    罪，顯係基於概括犯意而為，為連續犯，依刑法第五十六條規定論以一罪，並加
    重其刑（公訴人雖未引用連續犯，惟於起訴事實中已敘及被害人遭提領九萬餘元
    ，則係屬漏引法條，附此敘明）。被告夥同共犯以強暴方式強取被害人財物，因
    而妨害被害人自由及傷害被害人，應係實施強暴行為當然結果，不另論妨害自由
    及傷害罪。被告所犯上開二罪間，有方法結果之牽連關係，應從一重之刑法第三
    百三十條第一項結夥三人以上攜帶兇器強盜罪處斷。被告與不詳姓名成人男子一
    人、女子一人間，就上開犯罪間，互有犯意聯絡及行為分擔，均為共同正犯。又
    被告於七十九年間因違反懲治盜匪條例罪，經法院判處有期徒刑三年九月確定，
    並於八十二年八月五日執行完畢，有臺灣高等法院被告全國前案紀錄表在卷可憑
    ，其於五年以內再犯有期徒刑以上之罪，為累犯，應依刑法第四十七條規定，加
    重其刑。又結夥三人強盜，已含有共同犯罪之意，主文不另諭知「共同」，併此
    敘明。
三、被告犯罪事證既明，原審法院予以論罪科刑，固非無據。惟查：原判決認定被告
    夥同不詳姓名成人男子一人、女子二人共四人，由該不詳姓名之男女三人進入被
    害人住處強盜財物，被告負責以提款卡盜領被害人之存款，尚有未洽。被告上訴
    意旨仍執陳詞，否認犯罪，空言指摘原判決不當，雖無理由，惟原判決既有上開
    可議之處，自應由本院撤銷改判。爰審酌被告曾有如事實欄所示之犯罪紀錄，有
    台灣高等法院被告全國前案紀錄表在卷可考，素行不良，於通緝中復犯強盜等犯
    罪危害社會治安，又持提款卡詐領款項九萬元，對被害人造成之傷害其鉅，尚未
    賠償被害人損害，犯後避重就輕狡詞匿飾，態度欠佳等一切情狀，量處如主文第
    二項所示之刑，以示懲儆。另被告與不詳姓名男子一人、女子一人，強盜所用之
    膠帶、絲襪、電擊棒一枝、針頭二支，因未扣案，為免日後執行困難，不另宣告
    沒收。
據上論斷，應依刑事訴訟法第三百六十九條第一項前段、第三百六十四條、第二百九
十九條第一項前段、第三百條，修正後刑法第三百三十條第一項，刑法第二條第一項
前段、第二十八條、第五十六條、第三百二十一條第一項第三款、第四款、第三百三
十九條之二、第五十五條、第四十七條，判決如主文。
本案經檢察官劉文水到庭執行職務。
中    華    民    國      九十一      年      八      月     二十   日
                              臺灣高等法院高雄分院刑事第六庭
                                  審判長法官  王憲義
                                        法官  張意聰
                                        法官  范惠瑩
右正本證明與原本無異。
如不服本判決應於收受本判決後十日內向本院提出上訴書狀，其未述上訴理由者，
並得於提起上訴後十日內向本院補提理由書狀（均須按他造當事人之人數附繕本)「
切勿逕送上級法院」。
                                      書記官  馬蕙梅
中    華    民    國      九十一      年      八      月     廿一   日
附錄：
本件論罪科刑法條：
修正後刑法第三百三十條第一項
犯強盜罪而有第三百二十一條第一項各款情形之一者，處七年以上有期徒刑。
附表：
┌──┬─────┬───────────────┬─────┬────┐
│編號│銀行      │帳戶號碼                      │遭強盜財物│盜領金額│
├──┼─────┼───────────────┼─────┼────┤
│一  │大安銀行  │000－00－000000－0│提款卡    │八萬三千│
│    │高雄分行  │                              │存摺      │元      │
├──┼─────┼───────────────┼─────┼────┤
│二  │彰化銀行  │0000－00－00000－0│提款卡    │ 七千元 │
│    │大順分行  │一○（ 掛失止付後更為八二三七 │存摺      │        │
│    │          │00－00000－000）    │          │        │
├──┼─────┼───────────────┼─────┼────┤
│三  │彰化銀行  │0000－00－00000－0│存摺      │        │
│    │鳳山分行  │一一                          │          │        │
└──┴─────┴───────────────┴─────┴────┘
